臺灣士林地方法院民事簡易判決
                                   111年度士簡字第869號
原      告  李治霖
被      告  管文駿

上列當事人間因被告犯偽造文書案件，經原告提起刑事附帶民事
訴訟請求損害賠償事件（本院110年度審簡附民字第22號），由
本院刑事庭裁定移送前來，本院於民國111年7月20日言詞辯論終
結，並判決如下：
    主  文
被告應給付原告新臺幣貳拾捌萬肆仟伍佰貳拾元，及自民國一百
一十年十月二十一日起至清償日止，按年息百分之五計算之利息
。
原告其餘之訴駁回。
本判決原告勝訴部分得假執行。
原告其餘假執行之聲請駁回。
    事實及理由
一、按訴狀送達後，原告不得將原訴變更或追加他訴。但請求之
    基礎事實同一，不在此限，民事訴訟法第255條第1項第2款
    定有明文。本件原告起訴時訴之聲明為：「被告應給付原告
    新臺幣（下同）1,147,890元，及自刑事附帶民事起訴狀繕
    本送達翌日起至清償日止，按年息百分之5計算之利息」，
    嗣於本院審理中，原告變更訴之聲明為：「被告應給付原告
    334,520元，及自刑事附帶民事起訴狀繕本送達翌日起至清
    償日止，按年息百分之5計算之利息」，核其所為聲明之變
    更，請求基礎事實同一，合於前揭規定，應予准許。又被告
    經合法通知，未於言詞辯論期日到場，核無民事訴訟法第38
    6條所列各款情事，爰依原告之聲請，准由其一造辯論而為
    判決。
二、原告主張：
　㈠被告於民國108年7月間，在新北市八里區某便利商店，以購
    買機車借名登記、償還借款等為由，向原告借用身分證、健
    保卡、金融卡及存摺等資料，竟基於行使偽造私文書之犯意
    ，未得原告之同意，㈠於108年7月間，以原告之名義，持上
    開資料，向訴外人詹榮裕租用位在新北市淡水區新春街126
    巷7號6樓之2房屋，並於租賃契約上承租人簽名欄偽造「甲○
    ○」之簽名共1枚，偽造原告有承租房屋意思表示之私文書，
    隨即持以行使，致使詹榮裕誤認係原告承租房屋而同意租屋
    ；㈡復於108年12月11日，以原告之名義，持上開資料，向訴
    外人凱基商業銀行股份有限公司（下稱凱基銀行）申辦信用
    卡及35萬元之信用貸款，並於凱基銀行信用卡申請書、個人
    信用貸款/擔保貸款申請書、委託轉帳代繳費用授權書上申
    請人簽名欄接續偽造「甲○○」之簽名共6枚，偽造原告向凱
    基銀行申請信用卡、信用貸款及同意授權轉帳之私文書，隨
    即持以行使，將之交回該銀行受理人員，以完成申請手續，
    致使凱基銀行人員誤認係原告親自所申辦而同意被告之上開
    申請；㈢於109年1月23日以原告之名義，持上開資料，至遠
    傳電信公司申辦門號0000000000號，並於行動寬頻業務服務
    申請書、專案同意書上申請人簽名欄接續偽造「甲○○」之簽
    名共2枚，偽造原告向遠傳電信公司申請行動電話門號之私
    文書，隨即持以行使，將之交回該門市受理人員，以完成申
    請手續，致使遠傳公司各門市人員誤認係原告親自所申辦而
    交付該門號SIM卡，足以生損害於原告、詹榮裕、凱基銀行
    及遠傳電信公司客戶資料管理之正確性。
　㈡被告應賠償原告清償凱基銀行25萬元之款項及訴訟費用4,520
    元，另原告因被告冒用原告姓名所涉不法行為使得姓名權受
    到損害，此部分請求被告賠償原告精神慰撫金3萬元，又因
    被告不法行為致使原告之存款遭到凍結無法正常使用，且有
    不明男子至原告工作地點騷擾，此舉業已造成原告及家人精
    神莫大的恐懼，此部分請求被告賠償原告精神慰撫金5萬元
    ，以上合計334,520元，為此，爰依侵權行為之法律關係請
    求賠償等語，並聲明：被告應給付原告334,520元，及自刑
    事附帶民事起訴狀繕本送達翌日起至清償日止，按年息百分
    之5計算之利息，並願供擔保請准宣告假執行。
三、按因故意或過失，不法侵害他人之權利者，負損害賠償責任
    ，民法第184條第1項前段定有明文。經查，被告因本件侵權
    行為案件涉犯刑事偽造文書罪嫌，經檢察官起訴後，業經本
    院判處被告應執行有期徒刑10月在案，此有該案刑事簡易判
    決1份在卷可佐。被告經本院合法通知後，未於言詞辯論期
    日到場爭執，且於本院出庭意願詢問表中表示對於原告之主
    張、請求不爭執等情，有卷附上開出庭意願詢問表可參，堪
    認原告主張為真實，故原告請求被告賠償原告清償凱基銀行
    25萬元之款項及訴訟費用4,520元部分，乃依法有據。
四、次按姓名權受侵害者，得請求法院除去其侵害，並得請求損
    害賠償；不法侵害他人之身體、健康、名譽、自由、信用、
    隱私、貞操，或不法侵害其他人格法益而情節重大者，被害
    人雖非財產上之損害，亦得請求賠償相當之金額，亦得請求
    賠償相當之金額，民法第19條及第195條第1項前段分別定有
    明文。蓋姓名乃用以區別人己之一種語言標誌，將人個別化
    ，以確定其人之同一性，是其為區別人己而存之法定人格權
    的一種（民法第19條立法理由參照）。因人的姓名旨在區別
    人己，彰顯個別性及同一性，並具有定名分、止紛爭的秩序
    規範功能，如侵害他人使用姓名的權利，其主要情形如干涉
    他人自己決定姓名、盜用或冒用他人姓名，抑或對他人的姓
    名權為不當使用等，均構成對於姓名權的侵害。姓名權受侵
    害時，被害人除得請求法院除去其侵害或回復原狀及財產上
    損害賠償外，在解釋上應認姓名權係民法第195條第1項所稱
    之「其他人格法益」，於侵害情節重大時，亦得請求相當金
    額之賠償。經查，原告主張其因被告前述偽造文書行為侵害
    其姓名權，及致其精神上受有痛苦，侵害其名譽、信用及隱
    私權部分，分別請求被告賠償精神上損害賠償3萬元及5萬元
    。本院審酌原告係68年出生，專科肄業，為便利商店店長，
    家庭經濟狀況小康，名下無動產及不動產，被告係70年出生
    ，碩士畢業，家庭經濟狀況小康，名下無動產及不動產，有
    本院調取兩造之稅務電子閘門財產所得調件明細表在卷可稽
    ，並考量兩造身份、地位及經濟能力、被告侵害原告權利之
    情節、原告受害程度等一切情狀，認為原告就被告前揭偽造
    文書行為請求精神上之損害賠償，以1萬元及2萬元為適當，
    逾此部分之請求則無理由。
五、從而，原告依侵權行為之法律關係，訴請被告應給付原告28
    4,520元（25萬元＋4,520元＋1萬元＋2萬元＝284,520元），及
    自刑事附帶民事起訴狀繕本送達翌日（即110年10月21日）
    起至清償日止，按年息百分之5計算之利息，為有理由，應
    予准許，逾此部分之請求，為無理由，應予駁回。而原告此
    駁回之部分，其假執行之聲請即失所附麗，應併予駁回。
六、本件係就民事訴訟法第427條第1項適用簡易程序所為被告部
    分敗訴之判決，依同法第389條第1項第3款規定，應依職權
    就原告勝訴部分宣告假執行。
七、本件係刑事附帶民事訴訟，由刑事合議庭裁定移送本庭之事
    件，依刑事訴訟法第504條第2項之規定，免納裁判費，故本
    件無應確定之訴訟費用額。
中　　華　　民　　國　　111 　年　　8 　　月　　3 　　日
                  士林簡易庭法  官  莊明達
上列正本係照原本作成。
如不服本判決，應於判決送達後20日內，向本院提出上訴狀並應
記載上訴理由，如於本判決宣示後送達前提起上訴者，應於判決
送達後20日內補提上訴理由書（須附繕本）。
中　　華　　民　　國　　111 　年　　8 　　月　　3 　　日
                            書記官  王淳平